臺灣高等法院高雄分院刑事裁定　　　　100年度交抗字第100號
抗　告　人
即受處分人　朱景彥
上列抗告人因聲明異議案件，不服臺灣高雄地方法院中華民國10
0 年3 月8 日裁定（100 年度交聲字第82號、83號），提起抗告
，本院裁定如下：
    主  文
抗告駁回。
    理  由
一、本件經審理結果，認原審上開裁定認事用法均無違誤，應予
    維持，並引用如附件所示原裁定之理由。
二、抗告意旨略以：原審裁定文中指出，一般民眾遇到飆車族
    之際，為免混入其族群云云。是為承辦員警自我主觀意識之
    想法，於法無據，不足採信。原審裁定文中指出，員警取
    締舉發方式除尾隨蒐證舉發之外，另兼採調閱路口監視錄影
    帶畫面云云。因飆車競速行為並非靜態之活動，並不得以1
    張路口監視器之照片據以作為裁處，實有違法之處分之處誠
    難令人甘服。懇請詳察，本人依法定權益聲請調閱路口監視
    器及警員尾隨蒐證之行車紀錄器等動態之影像，來證明本人
    有無違法之事實，以釐清真相，請廢棄原裁定，更為合法之
    裁定云云。
三、按二輛以上之汽車共同在道路上蛇行或以其他危險方式駕車
    或在道路上競駛、競技者，處汽車駕駛人新台幣（下同）3
    0,000 元以上90,000元以下罰鍰，並當場禁止其駕駛及吊銷
    其駕駛執照；汽車駕駛人有第3 項行為者，並吊扣該汽車牌
    照3 個月；汽車駕駛人，違反第3 項規定者，應接受道路交
    通安全講習；汽車駕駛人，曾依前開規定吊銷駕駛執照者，
    3 年內不得考領駕駛執照，道路交通管理處罰條例第43條第
    1 項第1 款、第3 項、第4 項、第5 項前段、第24條第1項
    第3 款、第67條第2 項前段分別定有明文。又按所謂「競駛
    」，應指有相互超越追逐、競賽比快之情形而言（臺灣高等
    法院93年度交抗字第453 號裁定參照），至該條文第1 項第
    1 款所謂「在道路上以其他危險方式駕車」，則不僅限蛇行
    或其他條文列舉之違規情形，蓋危險駕駛行為之態樣層出不
    窮，法律條文不能一一明文規定，自應依具體情形認定之；
    又由上開規定可知，二車以上在道路上競駛、競技之行為，
    雖屬道路交通管理處罰條例第43條第3 項所列舉違規行為態
    樣之一，惟該條項復同時將二車以上共同違反該條第1 項各
    款所示之行為，併列為處罰行為態樣，顯見該條項所列各種
    違規行為，自屬獨立不同之處罰態樣，當應個別判斷。
四、又認定違規事實固應依證據為之，惟所謂之證據，本不限於
    取締照片或其他書、物證，人證亦為證據方法之一，原審依
    憑員警證人徐壬祥證述內容，及卷內監視錄影翻拍照片及苓
    雅分局三多路派出所偵辦0922涉嫌公共危險罪監錄車輛動態
    一覽表所示；99年9 月22日3 時15分43秒許，抗告人所駕駛
    之車牌號碼M6D-250 號機車沿武慶三路172 號前南向北方向
    行駛；同日3 時15分2 秒許、3 時15分50秒許、3 時16分23
    秒許、3 時19分30秒許、3 時19分39秒許、3 時19分52秒許
    ，分別有機車族群於河北路53巷前南北向、福安、福德三路
    南北向、河北路53巷口南北向、武昌、福德三路西向東、武
    昌、福德三路路口南北向、福德三路44號南向北方向遮住車
    牌或逆向行駛等情，並有高雄市政府警察局苓雅分局100 年
    1 月18日高市警苓分交字第1000001390號函檢附之職務報告
    、處理報告以及Google地圖飆車族群行經路線等資料在卷可
    佐；而認定抗告人確與多名逆向及跨越行駛於快、慢車道、
    並以膠帶或他物遮蔽車牌之飆車族群共同以危險方式駕駛等
    情，尚非無據。
五、再依道路交通管理處罰條例科處行政罰事件，依據公法爭議
    之舉證責任分配法則，固應先由行政機關就其業已履踐相關
    正當法程序，以及人民應受處罰之客觀違反法令行為，負證
    明之責，抗告人就行政機關已為相當證明之前開事項，若主
    張欠缺主觀歸責條件或為其他抗辯，亦須就其所辯提出反證
    。惟行政機關對於前開應為舉證事項，非不得以執行查察取
    締勤務人員，依據調查人證之程序，監視錄影翻拍照片、現
    場人數、行經路線及違規時間等證明方法，予以綜合判斷；
    況本件依監視錄影畫面翻拍照片所示，該飆車族群人數多達
    數十人，而抗告人所騎乘之車輛，係行駛於該飆車族群之中
    央；又飆車行為，在道路上高速行駛、逆向、壅塞道路行駛
    等危險駕車行為之發生時間通常均甚為短暫，稍縱即逝，又
    其經常經過不同之路段，群聚人數亦往往隨不同路段、時間
    而有所變化，且為顧及行車人員之安全，員警取締舉發之方
    式除尾隨蒐證舉發之外，兼採調閱路口監視錄影畫面等方式
    作為輔助，並擷取照片最清晰之部分以舉發違規事實，此據
    證人徐壬祥於原審調查程序中證述明確；是原審綜合審酌上
    開事證，認定抗告人確有二車以上共同在道路上以危險方式
    駕車之違規行為，自屬有據。抗告人抗告意旨，猶以聲請調
    閱路口監視器及警員尾隨蒐證之行車紀錄器等動態之影像，
    來證明其有無違法之事云云，自難採取。
六、又依本件卷內證據資料予以審酌，尚無積極證據足以證明抗
    告人有與其他車輛相互超越追逐、競賽比快之情形；是原審
    以原處分機關以其有2 輛以上汽車共同在道路上競駛之違規
    行為，以旗監違字第裁85-B00000000號裁決書裁處罰鍰3萬
    元、吊銷駕駛執照，3 年內不得考領駕駛執照，並應參加道
    路安全講習之處分，尚有未洽，經核亦無不合。
七、再異議人所提之聲明異議係屬司法救濟途徑，由法院審查異
    議人所涉之交通違規事實是否成立及原處分所適用之法條是
    否正確，故於原處分違法時，法院應自為處分，就罰鍰、吊
    扣駕駛執照、接受道路交通安全講習等處罰效果，一併重新
    諭知（臺灣高等法院暨所屬法院98年度法律座談會第23號提
    案研討結果）。
八、從而，原審以原處分機關認抗告人前開行為，就有關該條例
    第43條第3 項前段所規定「二輛以上汽車共同在道路上競駛
    」之違規行為態樣，依道路交通管理處罰條例第43第3 項、
    第5 項規定裁處罰鍰3 萬元、吊銷駕駛執照、施以道安講習
    處分之部分，用法顯有違誤，予以撤銷該處分；另以原處分
    機關就抗告人以危險方式在道路上駕駛汽車為由，以旗監違
    字第裁85-B00000000號裁決書處以吊扣汽車牌照之處分，於
    法有據，乃依該處罰條例第43條第3 項、第5 項及違反道路
    交通管理事件統一裁罰基準表規定，裁處抗告人罰鍰3 萬元
    、吊銷駕駛執照、施以道安講習，於法尚無不合。抗告人所
    執前詞提起抗告，指摘原裁定不當，並無理由，抗告應予駁
    回。
據上論斷，應依道路交通案件處理辦法第26條，刑事訴訟法第41
2 條，裁定如主文。
中    華    民    國   100    年    4     月    29    日
                  刑事第九庭    審判長法  官  莊秋桃
                                      法  官  范惠瑩
                                      法  官  田平安
以上正本證明與原本無異。
不得再抗告。
中    華    民    國   100    年    4     月    29    日
                                      書記官  馬蕙梅